臺灣板橋地方法院交通事件裁定　　　　94年度交聲字第1434號
原處分機關　交通部公路總局臺北區監理所
異　議　人
即受處分人　甲○○
上列受處分人因違反道路交通管理處罰條例案件，對於交通部公
路總局臺北區監理於中華民國九十四年八月二日以北監自裁字第
裁四０─ＡＢＬ六０二七三四號違反道路交通管理事件裁決書所
為之裁決處分（原舉發案號：臺北市政府警察局九十四年四月二
十日北市警交大字第ＡＢＬ六０二七三四號）不服，聲明異議，
本院裁定如下：
    主  文
原處分撤銷。
甲○○汽車駕駛人迴車時，不注意來、往車輛，仍擅自迴轉，處
罰鍰新臺幣陸佰元，並記違規點數壹點。
    理  由
一、原處分意旨略以：異議人即受處分人甲○○於民國九十四年
    三月二十九日晚上九時五分許，駕駛車牌號碼三０九一─Ｋ
    Ｄ號自用小客車，在臺北市市○○道○段六十三號，因「支
    線道車不讓幹線道車先行」之違規，經警製單舉發，乃依道
    路交通管理處罰條例第四十五條第九款、第六十三條第一項
    第一款之規定，裁處罰鍰新臺幣（下同）六百元，並記違規
    點數一點。
二、異議人則以：當時伊駕車由市○○道西往東方向行駛至肇事
    地點時，欲迴轉駛入市○○道東往西方向，已依支線道所標
    示之停車指示現為停車觀看程序，由迴轉道右前方停車，並
    於橋下樑柱觀測等候，待市○○道東往西方向主線道無車行
    駛後，以時速不到十公里之速度左轉至市○○道東往西方向
    ，行駛約十幾公尺，突遭後方由乙○○所駕駛之車號八０七
    八─ＥＦ號自用小客車（下稱Ｂ車）貿然以時速五十至六十
    公里之速度，自外側車道追撞伊車副駕駛座車門後方與右後
    車輪前處，伊即煞車定位，並往右後視鏡被撞方向看去，後
    方Ｂ車之左前輪在市○○道東往西方向二線道之內車道，與
    伊擦撞，Ｂ車車身皆在外車道上，其後Ｂ車往前行駛並於前
    方停車並報警處理。基於以下理由應認伊有遵守支線道所標
    示之停車指示線為停車觀看程序，等待無車後在右轉行駛入
    主幹線道，並無過失：(一)伊車受損部位為右後方車門，相對
    人車輛受損則為左方車頭，顯見伊車確遭對方撞擊毀損；(二)
    伊車於主線道行進，對方車輛由主線道之外線道右邊追撞，
    對方超速行駛不當而造成前方之伊車受損；(三)警方製作之「
    Ａ三類道路交通事故調查報告表」上有伊之簽名，並不代表
    伊對警員事後認伊有違規之判斷表示同意及認諾，且警方所
    製作之原因肇事分析研判對伊極不利，伊事後回想可能與當
    天伊曾三度要求警員對Ｂ車駕駛人及副座男士進行酒測，因
    而得罪承辦警員有關；(四)伊車事後由警方測量肇事定位點，
    已距離迴轉處有二十一公尺之遠，且依當時伊車於迴轉道時
    速約五到十公里，當伊車行駛入市○○道東往西方向車道時
    ，時速有可能提高至十五到二十公里，假設這二十一公尺是
    以平均時速十五公里之速度行進，則經過計算伊車已在車道
    內行駛約五‧０四秒，姑且不論這二十一公尺裡面有三或四
    公尺是被Ｂ車碰撞後之滑行，依然證實伊車已於車道內行駛
    至少四秒之久始遭撞擊。而對方駕駛承認肇事時速約五十到
    六十公里，取其最小值五十公里計算，四秒鐘以時速五十公
    里計算，Ｂ車在撞擊之前四秒，離肇事地點約五五‧五公尺
    在此四秒之內，對方駕駛於肇事前應有足夠之反應時間看到
    伊車，故伊並無支線道車未讓幹線道車先行之違規云云，表
    明不服而提出異議。
三、按汽車迴車前，應暫停並顯示左轉燈光或手勢，看清無來往
　　車輛，並注意行人通過，始得迴轉，道路交通安全規則第一
  　百零六條第五款定有明文。又汽車駕駛人迴車前，未依規定
    暫停，顯示左轉燈光，或不注意來、往車輛、行人，仍擅自
    迴轉者，處二百元以上六百元以下罰鍰；汽車駕駛人有第四
    十九條之情形者，除依原條款處罰鍰外，並記違規點數一點
    ，道路交通管理處罰條例第四十九條第五款、第六十三條第
    一項第一款分別定有明文。
四、經查：
  (一)異議人於九十四年三月二十九日晚上九時五分許，駕駛車號
    三０九一─ＫＤ號自用小客車，沿臺北市市○○道西往東方
    向行駛，行經臺北市市○○道○段六十三號前迴轉欲往西方
    向直行時，其所駕駛之自用小客車遭對向車道由乙○○所駕
    駛車號八０七八─ＥＦ號自用小客車撞擊之事實，業據異議
    人、證人乙○○陳明在卷，並有臺北市政府警察局松山分局
    交通類事故調查報告表、交通事故談話紀錄表、交通事故補
    充資料表各一件附卷可稽，堪信屬實。
  (二)異議人雖以前詞置辯，惟查異議人於警詢時陳稱：「（發現
    危害狀況時距離對方多遠？）沒發現，碰撞後才知」等語，
    而證人乙○○於警詢時則稱：「我於車禍發生前駕駛自小客
    八０七八─ＥＦ於市○○道東西向第一車道直行，於肇事地
    點突然見到迴轉道上的自小客三０九一─ＫＤ由南往北迴轉
    駛出往西，我見狀煞車並右閃但仍與他車發生碰撞而肇事」
    等語（以上見卷附交通事故談話紀錄表）。又證人乙○○於
    本院調查時證稱：「（問：車禍如何發生？）是在市○○道
    底下的車道，我開在快車道上，由敦化南路往復興北路直行
    ，在快到大安路還沒有路口的時候，異議人的車子與我車子
    對向，在過大安路之後由快車道經迴轉道迴轉，我車子的左
    前部位就撞到異議人車子，但不曉得撞到他的車子的哪一個
    部位」、「當時車速五、六十公里，但是那個時候是晚上七
    時多下班的時間，我超速的部分有被舉發，罰款也已繳納完
    畢」、「（問：異議人的車子迴轉的速度如何？）他車子的
    速度太快，他應該要再迴轉道裡面看一下直行車道上有沒有
    車子後再開出來，但是他的車子很快的從迴轉道出來，我看
    到他的車子的時候，已經來不及就撞上他的車子了，我記得
    我車子撞到他的車子的右邊的中間或後面，我可以肯定不是
    撞到右前角的部位」、「異議人是由迴轉道要迴轉出來與我
    一樣方向的車道行駛，那個迴轉道只能供迴轉使用，迴轉道
    那邊不是路口，無法左轉，而且異議人車速也不如他所言那
    麼慢，如果他時速只有十公里，我就會撞到他的右前方，而
    不會撞到右後方了」等語。依據異議人及證人乙○○上開所
    述情節，足認證人乙○○於肇事前係於對向車道之第一車道
    上直行駛來，再觀之卷附道路交通事故補充資料表及異議人
    所提出之損照片，顯示本件車禍異議人駕駛之三０九一─Ｋ
    Ｄ號車係右後車門凹陷，而上開車號八０七八─ＥＦ號車則
    左前車輪弧撞凹等情，可知異議人駕駛汽車於迴轉之際而未
    迴轉完成前即遭往來之直行車輛所撞擊，是異議人於迴轉前
    並未注意看清有無來往車輛即逕行迴轉之情形。異議人雖辯
    稱其迴轉時車速不超過十公里，且有停下來看右方車，伊車
    回正之後才被撞及云云，然異議人駕駛之前開車輛所受損害
    ，集中在右後車門部位，而非在前開車輛車尾部位，若依異
    議人所辯伊車係回正後始遭撞擊，衡情應在異議人車尾部位
    造成損害，而不在其車輛右後車門造成損害，且證人乙○○
    之前開車輛損害位置亦應在車頭前方，而不在左前車輪造成
    損壞，是由兩方車輛損壞位置研判，足認異議人係於迴轉駛
    入車道之際，尚未完成迴轉前即發生撞擊，益徵異議人迴轉
    前並未注意確認右方直行車道之往來車輛即貿然迴轉而肇事
    。
  (三)再者，汽車行駛至交岔路口，其行進、轉彎，應遵守燈光號
    誌之指示；閃光紅燈表示停車再開，車輛應減速接近，先停
    止於交岔路口前，讓幹道車優先通行後認為安全時，方得續
    行，道路交通安全規則第一百零二條第一項第二款、道路交
    通標誌標線號誌設置規則第二百十一條第一項第二款分別定
    有明文。觀之卷附道路交通事故照片，顯示異議人迴轉處係
    設有缺口可供迴轉之迴轉道，且該處證人乙○○所駕駛之直
    行車道上設有閃光黃燈，而異議人之迴轉道往北方向則設有
    閃光紅燈，揆諸上開說明，則異議人行經該處亦應暫停讓直
    行車優先通行，待直行車通過，安全無虞時，始能再繼續通
    行或迴轉。另異議人辯稱因乙○○之行車速度過快，當時伊
    有停車看右方來車，只可以看到約二、三十公尺云云，然異
    議人所轉入行駛之市○○道○○道筆直，視線應無阻礙情形
    ，且異議人亦非不能以探頭、傾身等其他方式注意右方是否
    有來車，難謂其當時並無注意察覺右方來車之可能。是以，
    異議人於迴轉駛進直行車道之過程中，顯未注意直行車道之
    車況而貿然行駛至明，則異議人迴車前並未注意往來直行車
    輛，而擅自迴轉之情，洵堪認定。至證人乙○○是否有超速
    或其他違規情節，並不影響異議人本件違規行為之認定，併
    此敘明。是異議人前開所辯各節，並非足採。
四、末查，本件異議人違規當時係駕車由迴轉道迴轉等情，俱如
    前述，雖違規現場設有閃光紅燈、黃燈，似認有幹、支道之
    設置，但異議人之違規情節，係屬迴車前並未注意往來直行
    車輛而擅自迴轉，則對其上開行為之處罰，自應優先適用道
    路交通管理處罰條例第四十九條第五款規定。原處分機關對
    此未予詳查，而以異議人支線道車不讓幹線道車先行為由，
    裁處罰鍰六百元，並記違規點數一點，依據上開說明，原處
    分機關引用之處罰規定，尚有未洽。從而，本件異議雖無理
    由，惟原處分既有前揭瑕疵，即應由本院撤銷原處分，並依
    道路交通管理處罰條例第四十九條第五款、第六十三條第一
    項第一款及違反道路交通管理事件統一裁罰基準表規定，自
    為裁罰如主文第二項所示，用期適法。
據上論斷，應依道路交通管理處罰條例第八十七條第二項，道路
交通案件處理辦法第二十條前段，裁定如主文。
中　　華　　民　　國　 九十四　 年　　九　  月　 九　 日
                  交通法庭法　官  楊志雄
以上正本證明與原本無異。
如不服本裁定，應於裁定送達後五日內向本院提出抗告狀。
                          書記官  胡勤義
中　　華　　民　　國　 九十四　 年　　九　  月　 九　 日
